【裁判字號】    98,審易,68
【裁判日期】    990720
【裁判案由】    詐欺
【裁判全文】
臺灣新竹地方法院刑事判決              98年度審易字第68號
公  訴  人  臺灣新竹地方法院檢察署檢察官
被      告  辛○○
選任辯護人  郭杞堂律師
被      告  庚○○
選任辯護人  許美麗律師
            王彩又律師
            張淑美律師
上列被告等因詐欺案件，經檢察官提起公訴（96年度偵字第2688
號），本院合議庭裁定進行簡式審判程序，並判決如下：
    主  文
辛○○共同意圖為自己不法之所有，以詐術使人將本人之物交付
，處有期徒刑伍月，如易科罰金，以新臺幣壹仟元折算壹日。緩
刑貳年。扣案如附表二所示之物均沒收。
庚○○共同意圖為自己不法之所有，以詐術使人將本人之物交付
，處有期徒刑陸月，如易科罰金，以新臺幣壹仟元折算壹日。緩
刑貳年。扣案如附表二所示之物均沒收
    事  實
一、辛○○、庚○○與中國大陸地區真實姓名年籍不詳綽號「小
    武」、「會計」、「小黑」等人所組成之詐欺集團，共同基
    於意圖為自己不法所有之詐欺犯意聯絡及行為分擔，由辛○○提供其位於新竹市○○路10巷17弄9 號4 樓租屋處，作為
    裝設電話轉接、節費器等設備場所。另由上開詐欺集團之某
    成員，於不詳時、地，以不詳方式取得范鴻文、朱楊月花、
    吳志國、曾德昌、黃子銘、任俊儒（是否涉犯詐欺罪嫌由檢
    察官另行偵處）所申請取得之門號0000000000號、00000000
    00號、0000000000號、000000 0000 號、0000000000號、00
    00000000號及其他不詳人士所提供之行動電話門號SIM 卡，
    供作詐欺集團成員詐欺取財之用。自民國96年2 月中旬某日
    起，在大陸地區之詐欺集團某成員，即陸續利用快遞方式，
    將節費器27臺、VOIP GATE WAY FX-04A（3 臺）、VOIPGATE
     WAYNEW ROCK MX8（4 臺）等設備及范鴻文、朱楊月花、吳
    志國、曾德昌、黃子銘、任俊儒等人所申請之上開行動電話
    門號SIM 卡，寄送與庚○○收執，並由辛○○、庚○○將上
    開所收得之設備，裝設在辛○○所提供之上開租屋處內，充
    作「電信轉接平臺」機房，提供大陸地區之詐欺集團作為各
    類型詐欺電話轉接使用，並利用電腦使用GATEWAY 建立虛擬
    IP，藉以設定號碼轉接，由庚○○不定期負責抽換雙卡電話
    節費器上之行動電話門號SIM 卡之工作，使上開詐騙集團可
    於受詐騙人等依詐騙集團指示或其他資訊撥打詐騙電話時，
    即可直接接通至位在大陸的詐騙集團人員，藉以規避檢警之
    查緝，自96年3 月初起，該詐騙集團成員即在大陸地區以隨
    機撥打電話之方式，撥打電話至臺灣地區各縣市民眾之家中
    電話、手機，以如附表一所示之方式詐騙臺灣民眾，致使丑
    ○○、壬○○、乙○、丙○○、丁○○、子○○、戊○○、
    甲○○、寅○○、己○○、癸○○等人陷於錯誤，誤信為真
    ，經撥打至其等提供之行動電話門號，即經由上開機房設備
    轉接至在大陸之詐騙集團成員接聽，誘使前開民眾匯款（受
    詐騙人之受騙日期、地點、詐騙手法、金額、匯入之人頭帳
    戶等詳如附表一所載，至原起訴書附表編號十一、十三至十
    九號所載之事實，業經本院於99年4 月27日以裁定均公訴駁
    回確定在案）。嗣經警循線於同年4 月27日上午10時許，至
    辛○○上開租屋處執行搜索，並當場扣得如附表二、三所示
    之物，而查獲上情。
二、案經丑○○、壬○○、乙○、丙○○、丁○○、子○○、戊○○、甲○○、寅○○、己○○、癸○○訴由臺北市政府警
    察局文山第一分局報告臺灣新竹地方法院檢察署檢察官偵查
    起訴。
    理  由
一、被告辛○○、庚○○所犯刑法第339 條第1 項之詐欺取財罪
    ，均非為死刑、無期徒刑、最輕本刑為3 年以上有期徒刑之
    罪或高等法院管轄第一審案件，其於準備程序進行中先就被
    訴事實為有罪之陳述，本院認為合於刑事訴訟法第273 條之
    1 第1 項之規定，裁定進行簡式審判程序，先予敘明。
二、認定犯罪事實所憑之證據及理由：
（一）被告辛○○、庚○○分別於本院準備程序及簡式審判程序
      訊問時，對於上開全部犯行均坦白承認。
（二）告訴人丑○○、壬○○、乙○、丙○○、丁○○、子○○
      、戊○○、甲○○、寅○○、己○○、癸○○分別於警詢
      時指訴遭詐騙之經過。
（三）證人陳仁芳於警詢時證述，證明被告辛○○向其承租位於
      新竹市○○路10巷17弄9 號4 樓住處之事實。
（四）電信警察隊第一中隊搜索扣押筆錄、扣押物品目錄表、台
      北市政府警察局文山第一分局扣押筆錄、扣押物品目錄表
      各1份。
（五）房屋租賃契約書1 份、手扎（即本院卷筆錄所記載之「筆
      記本」）5 張、臺灣大哥大股份有限公司預付卡申請書1
      份、和信電訊股份有限公司行動電話基本資料2 份、遠傳
      電訊股份有限公司行動電話基本資料（易付卡客戶資料）
      3 份、內政部警政署反詐騙諮詢專線紀錄表11張、告訴人
      之匯款憑證等在卷可稽。
      綜上所述，被告2 人自白均與事實相符，可以採信，本件
      事證業已明確，被告2 人所犯之上開犯行，均堪以認定。
三、論罪科刑之理由：
（一）核被告辛○○、庚○○所為，均係犯刑法第339 條第1 項
      之詐欺取財罪。
（二）被告辛○○、庚○○與真實姓名年籍不詳綽號「小武」、
      「會計」、「小黑」等多名實施詐騙集團之成員間，互有
      犯意聯絡及行為分擔，皆為共同正犯。
（三）被告辛○○、庚○○依其他詐騙集團成員之指示，架設電
      腦設備，隨時保持網路暢通，並於每次收受其他詐騙集團
      成員所郵寄之SIM 卡後，負責將前次裝置於節費器上之SI
      M 卡替換下來，以保持電話轉接線路運作暢通，渠等均係
      基於共同詐欺取財之一個整體決意，而於密切接近之時地
      實施，各行為之獨立性極為薄弱，依一般社會健全觀念，
      在時間差距上，難以強行分開，無非係欲達同一詐欺取財
      之接續動作，在主觀上係基於一貫之犯意，應僅論以一個
      共同詐欺行為；又被告辛○○、庚○○以一個共同詐欺行
      為與所屬大陸詐騙集團分別詐騙如附表一所示之被害人，
      乃一行為觸犯數罪名，為想像競合犯，應依刑法第55條規
      定從一重之詐欺取財既遂罪處斷。
（四）爰審酌被告2 人素行均佳，因失業亟欲謀求經濟來源，而
      一時思慮欠週，竟為貪圖不法利益，接受大陸詐騙集團指
      示，在臺灣擔任從事詐欺電話之機房角色，致詐騙集團成
      員易於行使詐術以騙取被害人即上開告訴人之款項，其所
      為增加追緝犯罪之困難，嚴重破壞社會治安，甚至使被害
      人畢生積蓄全數化為烏有，求償無門，並造成附表一被害
      人共11人之損害不輕，併審酌其等之犯罪動機、目的、手
      段、智識程度、家庭狀況、參與犯罪之程度即被告辛○○
      負責提供架設上開電信設備之處所，且於整個參與過程中
      ，僅收受由被告庚○○所轉交之房租分攤費用新臺幣（下
      同）5 千元，被告庚○○負責與詐欺集團之成員接洽並更
      換SIM 卡，且迄被查獲為止，尚未分得詐騙而來之不法利
      益等一切情狀，分別量處如主文所示之刑，並分別諭知易
      科罰金之折算標準，以示懲儆。
（五）公訴意旨雖建請宣告被告2 人於刑之執行前，令入勞動處
      所強制工作等語。惟按保安處分係針對受處分人將來之危
      險性所為之處置，以達教化、治療之目的，為刑罰之補充
      制度，而我國現行刑法採刑罰與保安處分雙軌制，係在維
      持行為責任之刑罰原則下，為協助行為人再社會化之功能
      ，以及改善行為人潛在之危險性格，期能達成根治犯罪原
      因、預防犯罪之特別目的。是保安處分中之強制工作，旨
      在對嚴重職業性犯罪及欠缺正確工作觀念或無正常工作因
      而犯罪者，強制其從事勞動，學習一技之長及正確之謀生
      觀念，使其日後重返社會，能適應社會生活。然保安處分
      之措施亦含社會隔離、拘束身體自由之性質，其限制人民
      之權利，實與刑罰同，自應受比例原則之規範，使保安處
      分之宣告，應與行為人所為行為之嚴重性、行為人所表現
      之危險性及對於行為人未來行為之期待性相當，決定應否
      令入勞動處所強制工作，以達預防之目的。經查被告2 人
      本次詐欺犯行，係因貪圖小利而起意犯之，故尚難遽認被
      告2 人已有犯罪習慣，且渠等犯罪後坦承犯行，尚見悔意
      ，是依比例原則，綜合其所表現之危險性及對未來之期待
      性等情以觀，本院認本件被告2 人所犯上開犯行，並判處
      如主文所示之刑，已足收警惕之效，尚無宣告強制工作之
      必要，附此說明。
（六）末查，被告辛○○、庚○○2 人均素行良好，前均未曾因
      故意犯罪受有期徒刑以上刑之宣告，此有臺灣高等法院被
      告前案紀錄表各1 份在卷可參，渠等因一時失慮致為本件
      犯行，歷經本案之偵審程序，均已見悔意知所警惕，相信
      將來應無再行犯罪之可能，另經本院諭知被告辛○○、庚○○應分別捐款12萬元、20萬元予公益團體，以彌補其等
      此次犯罪之過錯，被告2 人雖經濟困難，然仍極力籌錢完
      成捐款，有卷附之匯款申請書回條1 紙、匯款通知單2 紙
      在卷可參。故本院認為被告2 人確有悔改之心，上開所宣
      告之刑，均以暫不執行為適當，爰均依刑法第74條第1 項
      第1 款之規定，諭知緩刑2 年，以啟自新。
（七）扣案如附表二所示之物，均係被告2 人或共犯「小武」、
      「會計」、「小黑」等人所有且互供犯罪所用之物，自應
      依刑法第38條第1 項第2 款之規定，併予宣告沒收。又扣
      案如附表三所示之物，或非被告2 人所有，或為被告2 人
      所有，惟與本件犯罪並無關聯，復查無證據證明附表三之
      物為本件犯罪所用之物，爰不併予宣告沒收，附此敘明。
四、適用法律：
（一）刑事訴訟法第273條之1第1項、第299條第1項前段。
（二）刑法第28條、第339 條第1 項、第41條第1 項前段、第55
      條、第74條第1 項第1 款、第38條第1 項第2 款。
（三）刑法施行法第1 條之1。
本案經檢察官黃英彥到庭執行職務。
中    華    民    國    99    年    7     月    20    日
                        刑事第九庭 法  官 魏瑞紅
以上正本證明與原本無異。
如不服本判決應於收受本判決後10日內向本院提出上訴書狀，上
訴書狀應敘述具體理由。上訴書狀未敘述上訴理由者，應於上訴
期間屆滿後20日內補提理由書狀於本院(均須按他造當事人之人
數附繕本 )「切勿逕送上級法院」。
                                   書記官 李佩玲
中    華    民    國    99    年    7     月    21    日
附錄本案論罪科刑所適用法條全文：
中華民國刑法第339條第1項：
意圖為自己或第三人不法之所有，以詐術使人將本人或第三人之
物交付者，處5年以下有期徒刑、拘役或科或併科1千元以下罰金
。
附表一：
  ┌──┬────┬──────┬────────┬───┬────────┐
  │編號│  日期  │詐欺集團成員│    方   法     │ 金額 │     帳  戶     │
  │    │        │所使用之電話│                │新臺幣│                │
  │    │        │及受騙地點  │                │      │                │
  ├──┼────┼──────┼────────┼───┼────────┤
  │ 1  │96年3月9│電話：      │丑○○接獲詐騙集│80萬元│中華郵政公司卓蘭│
  │    │日13時許│0000000000號│團某成員自稱金管│      │郵局帳號00000000│
  │    │        │            │會張學武之電話，│      │000000000號帳戶 │
  │    │        │桃園縣龜山鄉│佯稱丑○○所有之│      │內。            │
  │    │        │自強東路    │電話遭冒用，鐘景│      │                │
  │    │        │            │彰需先將款項存入│      │                │
  │    │        │            │所指定之郵局帳戶│      │                │
  │    │        │            │，致丑○○陷於錯│      │                │
  │    │        │            │誤。            │      │                │
  ├──┼────┼──────┼────────┼───┼────────┤
  │ 2  │96年3月9│電話：      │壬○○接獲詐騙集│40萬元│黃國雄所有之中華│
  │    │日14時許│0000000000號│團某成員之電話，│      │郵政公司永康鹽行│
  │    │        │            │佯稱壬○○之身分│      │郵局帳號00000000│
  │    │        │基隆市○○路│資料遭冒用，申請│      │000000000號帳戶 │
  │    │        │294巷44之2號│多項人頭電話及帳│      │內。            │
  │    │        │3樓         │戶，壬○○需先將│      │                │
  │    │        │            │款項存入所指定之│      │                │
  │    │        │            │郵局帳戶，致潘少│      │                │
  │    │        │            │懷陷於錯誤。    │      │                │
  ├──┼────┼──────┼────────┼───┼────────┤
  │ 3  │96年3月 │電話：      │乙○接獲詐騙集團│55萬元│林同德所有之中華│
  │    │9日上午8│0000000000號│某成員之電話，佯│      │郵政公司杉林郵局│
  │    │時30分  │0000000000號│稱乙○之身分資料│      │鳳山36支帳號0101│
  │    │        │            │遭冒用，申請人頭│      │0000000000號帳戶│
  │    │        │桃園縣平鎮市│電話，且已將乙○│      │內。            │
  │    │        │承德路107號 │郵局與銀行之帳號│      │                │
  │    │        │            │凍結，如不要凍結│      │                │
  │    │        │            │，須將郵局及銀行│      │                │
  │    │        │            │之款項提出，存入│      │                │
  │    │        │            │所指定之郵局帳戶│      │                │
  │    │        │            │，致乙○陷於錯誤│      │                │
  │    │        │            │。              │      │                │
  ├──┼────┼──────┼────────┼───┼────────┤
  │ 4  │96年3月 │電話：曾德昌│丙○○接獲詐騙集│12萬8,│李俊南所有之中華│
  │    │6日上午8│所有門號    │團某成員之電話，│000元 │郵政公司嘉義朴子│
  │    │時許    │0000000000號│佯稱丙○○之身分│      │郵局帳號000-0000│
  │    │        │            │資料遭冒用，已申│      │0000000000號帳戶│
  │    │        │新竹市竹村3 │請門號0000000000│      │內。            │
  │    │        │路18號      │號電話使用，尚欠│      │                │
  │    │        │            │電信費未繳納，且│      │                │
  │    │        │            │已將丙○○郵局與│      │                │
  │    │        │            │銀行之帳號凍結，│      │                │
  │    │        │            │如不要凍結，須將│      │                │
  │    │        │            │郵局及銀行之款項│      │                │
  │    │        │            │提出，存入所指定│      │                │
  │    │        │            │之安全帳戶內，致│      │                │
  │    │        │            │丙○○陷於錯誤。│      │                │
  ├──┼────┼──────┼────────┼───┼────────┤
  │ 5  │96年3月6│電話：曾德昌│丁○○接獲詐騙集│1萬8,0│帳號：0000000000│
  │    │日上午9 │所有門號    │團某成員之電話，│00元  │0000000號帳戶。 │
  │    │時許    │0000000000號│佯稱丁○○所申辦│      │                │
  │    │        │            │之門號0000000000│      │                │
  │    │        │另不詳人士申│號電話，未繳納電│      │                │
  │    │        │請之00000000│信費，要將丁○○│      │                │
  │    │        │30號。      │其他郵局與銀行之│      │                │
  │    │        │            │帳號凍結，如不要│      │                │
  │    │        │臺北縣三重市│凍結，須將郵局及│      │                │
  │    │        │三民街81號4 │銀行之款項提出，│      │                │
  │    │        │樓          │存入所指定之帳戶│      │                │
  │    │        │            │內，致丁○○陷於│      │                │
  │    │        │            │錯誤。          │      │                │
  ├──┼────┼──────┼────────┼───┼────────┤
  │ 6  │96年4月4│電話：范鴻文│子○○接獲自稱中│38萬元│中華郵政公司高雄│
  │    │日15時許│所有門號    │華電信之員工電話│      │苓雅郵局帳號0041│
  │    │        │0000000000號│，佯稱積欠電話費│      │0000000000號    │
  │    │        │            │1萬餘元未繳納， │      │                │
  │    │        │臺中縣東勢鎮│要將子○○郵局之│      │                │
  │    │        │東環街217號 │帳號凍結，如不要│      │                │
  │    │        │            │凍結，須將郵局及│      │                │
  │    │        │            │銀行之款項提出，│      │                │
  │    │        │            │存入所指定之帳戶│      │                │
  │    │        │            │內，致子○○陷於│      │                │
  │    │        │            │錯誤。          │      │                │
  ├──┼────┼──────┼────────┼───┼────────┤
  │ 7  │96年4月2│電話：      │戊○○接獲自稱係│1萬元 │臺南中小企業銀行│
  │    │7日上午 │0000000000號│呂宏勝之男子，欲│      │帳號            │
  │    │10時許  │            │向戊○○借貸5萬 │      │000-000000000000│
  │    │        │金門縣金湖鎮│元，致戊○○不疑│      │號              │
  │    │        │            │有他，而陷於錯誤│      │                │
  │    │        │            │。              │      │                │
  ├──┼────┼──────┼────────┼───┼────────┤
  │ 8  │96年4月 │電話：黃子銘│甲○○接獲自稱係│3萬元 │中華郵政公司苗栗│
  │    │18日    │所有門號    │友人（酷企兒）之│      │北苗郵局帳號700-│
  │    │        │0000000000號│電話，欲向甲○○│      │00000000000000號│
  │    │        │            │借貸3萬元，致朱 │      │                │
  │    │        │            │祐吾不疑有他，而│      │                │
  │    │        │            │陷於錯誤。      │      │                │
  ├──┼────┼──────┼────────┼───┼────────┤
  │ 9  │96年3月 │電話：吳志國│寅○○接獲自稱係│2萬元 │兆豐商業銀行臺中│
  │    │16日上午│所有門號    │友人李淑娟電話，│      │分行帳號00000000│
  │    │10時許  │0000000000號│欲向寅○○借貸2 │      │00000000000號   │
  │    │        │            │萬元，致寅○○不│      │                │
  │    │        │            │疑有他，而陷於錯│      │                │
  │    │        │桃園縣八德市│誤。            │      │                │
  │    │        │新興路10號住│                │      │                │
  │    │        │處          │                │      │                │
  ├──┼────┼──────┼────────┼───┼────────┤
  │ 10 │96年3月 │電話：吳志國│己○○接獲自稱係│1萬元 │彰化商業銀行西屯│
  │    │13日上午│所有門號    │友人之電話，欲向│      │分行帳號000-0000│
  │    │10時許  │0000000000號│己○○借貸1萬元 │      │0000000000號    │
  │    │        │            │，致己○○不疑有│      │                │
  │    │        │臺南市科技一│他，而陷於錯誤。│      │                │
  │    │        │路36號      │                │      │                │
  ├──┼────┼──────┼────────┼───┼────────┤
  │ 11 │96年3月 │電話：      │癸○○接獲詐騙集│92萬元│徐龍富所有之臺中│
  │    │14日13時│0000000000號│團某成員之電話，│      │三信銀行成功分行│
  │    │許      │0000000000號│佯稱癸○○所申辦│      │帳號000000000000│
  │    │        │            │之門號0000000000│      │8號。           │
  │    │        │苗栗縣頭份鎮│號電話，1萬餘元 │      │                │
  │    │        │華夏路60號  │電信費未繳納，要│      │周鴻逸所有之中華│
  │    │        │            │將癸○○其他郵局│      │郵政公司前鎮郵局│
  │    │        │            │與銀行之帳號凍結│      │高雄十支帳號0041│
  │    │        │            │，如不要凍結，須│      │0000000000號。  │
  │    │        │            │將郵局及銀行之款│      │                │
  │    │        │            │項提出，存入所指│      │                │
  │    │        │            │定之安全帳戶內，│      │                │
  │    │        │            │致癸○○陷於錯誤│      │                │
  │    │        │            │。              │      │                │
  └──┴────┴──────┴────────┴───┴────────┘
附表二：
┌──┬──────────────┬───┐
│編號│        扣案物名稱          │ 數量 │
├──┼──────────────┼───┤
│ 1  │節費器                      │27台  │
├──┼──────────────┼───┤
│ 2  │VOIP GATE WAY FX-04A        │3台   │
├──┼──────────────┼───┤
│ 3  │VOIP GATE WAY NEW ROCK MX8  │4台   │
├──┼──────────────┼───┤
│ 4  │網路電話機                  │1台   │
├──┼──────────────┼───┤
│ 5  │硬碟                        │2台   │
├──┼──────────────┼───┤
│ 6  │數據機                      │4台   │
├──┼──────────────┼───┤
│ 7  │電腦主機                    │3台   │
├──┼──────────────┼───┤
│ 8  │銀幕                        │2台   │
├──┼──────────────┼───┤
│ 9  │鍵盤滑鼠                    │1組   │
├──┼──────────────┼───┤
│ 10 │天線                        │25組  │
├──┼──────────────┼───┤
│ 11 │線材                        │1批   │
├──┼──────────────┼───┤
│ 12 │帳冊及文件（筆記本）        │1批   │
├──┼──────────────┼───┤
│ 13 │SIM卡                       │21張  │
└──┴──────────────┴───┘
附表三：
┌──┬───────────┬───┐
│編號│     扣案物名稱       │ 數量 │
├──┼───────────┼───┤
│ 1  │行動電話              │ 8支  │
├──┼───────────┼───┤
│ 2  │銀行存摺              │ 14本 │
├──┼───────────┼───┤
│ 3  │金融卡（提款卡）      │ 5張  │
├──┼───────────┼───┤
│ 4  │國際電話卡            │ 3張  │
├──┼───────────┼───┤
│ 5  │MOTOROLA手機          │ 1支  │
└──┴───────────┴───┘

司法院資訊處製作；財團法人民間司法改革基金會備份。
